臺灣高雄地方法院刑事判決　　　　　　　 94年度訴字第463號
　　公　訴　人　臺灣高雄地方法院檢察署檢察官
　　被　　　告　乙○○　男　2.
　　被　　　告　甲○○冒名王.
　　　　　　　　　　　　男　2.
上列被告因搶奪等案件，經檢察官提起公訴（93年度偵字第2428
6號），本院判決如左：
    主  文
乙○○共同連續意圖為自己不法之所有，而搶奪他人之動產，處
有期徒刑壹年；又連續竊盜，處有期徒刑陸月。應執行有期徒刑
壹年肆月。
甲○○共同連續意圖為自己不法之所有，而搶奪他人之動產，處
有期徒刑拾月。
甲○○被訴竊盜部分，無罪。
    事  實
一、乙○○前因搶奪、竊盜、違反毒品危害防制條例案件，經法
    院分別判處有期徒刑3年、4月、5月確定，應執行有期徒刑3
    年7月，於民國93年6月15日縮短刑期假釋並付保護管束，於
    假釋期間仍不知悔改，竟基於意圖自己不法所有之概括犯意
    ，連續於附表編號1 、3 所示之時間、地點，徒手竊取如附
    表編號1 、3 所示戊○○等人之財物。
二、又乙○○另行起意，與甲○○（冒名王銘維）共同基於意圖
    為自己不法所有之概括犯意聯絡，連續分別於附表編號4 至
    7 所示之時間、地點，由甲○○騎乘機車後搭載乙○○，自
    後跟隨如附表編號4 至7 所示丙○○等人，由乙○○下手行
    搶如附表編號4 至7 所示丙○○等人之財物，得手後離去，
    搶奪所得之財物，現金部分已花用殆盡，其餘財物則交由乙○○保管。
三、嗣經警於93年12月3日上午10時10分許，持搜索票前往乙○○位於高雄縣鳳山市○○○路48巷1號2樓住處執行搜索時，
    當場扣得寶雅紅利卡1張、WORKING HOUSE 牌摺疊皮夾1個、
    自強號火車預售票1張、百事達影視五甲店會員卡1張、無敵
    CD-818型影音學習機1台、MOTOROLA牌V290型行動電話1支（
    已發還原所有人，詳如附表所示）、GPLUS 牌G903型行動電
    話1 支（尚未發還），始查悉上情。
    理  由
壹、有罪部分：
一、搶奪部分：訊據被告乙○○、甲○○（冒名王銘維）均坦承
    附表編號4 至7 搶奪之犯行，且經被害人丙○○、己○○、
    棄彥伶、李依珍指訴稽詳，並有扣押物品目錄表、搜索扣押
    筆錄各1 份、贓物認領保管收據4 張、照片19幀在卷可稽，
    事證明確，被告乙○○、甲○○（冒名王銘維）此部分之犯
    行，堪以認定。
二、竊盜部分：訊據被告乙○○固坦承其有為附表編號3 之竊盜
    犯行，惟矢口否認有何附表編號1 所示之竊盜犯行，並辯稱
    員警於其前揭住處扣得之黑色零錢包為伊母親所有，並非伊
    所竊取云云。經查：
  (一)被告乙○○於附表編號3 所示之時、地竊取其母親友人所有
    之GPLUS 牌G903型行動電話1 支等情，業據被告乙○○坦承
    不諱，並有扣押物品目錄表、搜索扣押筆錄各1 份在卷可稽
    ，亦有扣案之GPLUS 牌G903型行動電話1 支在卷可稽，事證
    明確，被告乙○○此部分之犯行，堪以認定。
  (二)被告乙○○雖否認有何附表編號1所示之竊盜犯行，並以前
    揭情詞置辯。被告乙○○雖聲請本院勘驗高雄縣鳳山市○○
    路291號家樂福大賣場停車場93年10月13日下午6時30分許之
    監視錄影帶，惟該監視錄影帶，已不存在，此有家福股份有
    限公司五甲分公司94年3月11日（九四）第0310號函附卷可
    參，則本院自無從勘驗該錄影帶，附此敘明。然查證人即被
    害人戊○○於本院審理時證稱：於93年10月13日下午6時30
    分許，在高雄縣鳳山市○○路291號家樂福大賣場停車場放
    置在機車置物箱內的1個手提袋，手提袋內有皮夾、零錢包
    、記事簿、現金、健保卡、
    沒有特徵，但裏面有用線縫過，因為被竊之零錢包內有放一
    張紙，該張紙上面有記載伊朋友的電話號碼，是警察撥打伊
    朋友的電話號碼通知伊朋友，而伊朋友曾看過該只零錢包，
    覺得很別緻，印象深刻，所以伊朋友才通知伊去警局領回該
    零錢包等語明確。雖證人即被告乙○○之母親吳鳳美於偵查
    時證稱：該只零錢包是伊在夜市買的，伊有用黑線縫捕過等
    語。惟觀諸該零錢包為市售普遍之零錢包，而證人吳鳳美僅
    係由零錢包外觀之照片指認，難免會有誤認之情事，且證人
    即被害人戊○○之所以會到警局認領該零錢包，乃因其零錢
    包內置放著寫有伊朋友電話號碼之紙條，經警方於被告乙○○住處查扣到該只零錢包後，遂依該紙條上電話通知戊○○
    之朋友，再轉為通知證人戊○○前往警局認領該只零錢包，
    是認於被告乙○○前揭住處扣得之零錢包確實為被害人戊○○所有，並非被告乙○○之母親吳鳳美所有。又參以該零錢
    包，原係放在證人戊○○之機車置物箱而遭竊，嗣在被告住
    處被查獲，而被告又無法交待該零錢包之來源，且該零錢包
    與被告所竊得或行搶得之部分物品，均放置在被告前揭住處
    ，足認該零錢包確實為被告乙○○所竊取。是被告乙○○所
    辯，顯不足採。事證明確，被告乙○○犯行堪以認定。
二、核被告乙○○所為，係犯刑法第320條第1項竊盜罪、第325
    條第1項搶奪罪；核被告甲○○（冒名王銘維）所為，係犯
    刑法第325條第1項搶奪罪。被告乙○○、甲○○（冒名王銘
    維）就附表編號4至7搶奪之犯行間，均有犯意聯絡，及行為
    分擔，應論以共同正犯。被告乙○○就附表編號1、3共次2
    次竊盜犯行，時間緊接，方法相同，觸犯構成要件相同之罪
    名，顯係基於概括犯意而為之，應依連續犯規定論以一罪，
    並依法加重其刑。又被告乙○○、甲○○（冒名王銘維）就
    附表編號 4至7計4次搶奪之犯行，均時間緊接，方法相同，
    觸犯構成要件相同之罪名，顯係基於概括犯意為之，各依連
    續犯規定論以一罪，並均依法加重其刑。爰審酌被告乙○○
    、甲○○（冒名王銘維）正值青壯年，不思努力以正當管道
    獲取財物，竟以竊取、搶奪他人財物之方式滿足私慾，破壞
    社會治安甚鉅，及行為手段，所竊得財物價值，及乙○○前
    有竊盜、搶奪等前科，而被告乙○○、甲○○（冒名王銘維
    ）均於假釋期間內再犯本案犯行，有臺灣高等法院被告全國
    前案紀錄表、前案明細資料在卷可按，惟念被告2人犯後均
    坦承搶奪犯行，被告乙○○又坦承部分竊盜犯行，所非法取
    得之財物部分已發還被害人等一切情狀，分別量處如主文所
    示之刑，並就被告乙○○部分定應執行刑。
三、公訴意旨另以：被告乙○○與甲○○（冒名王銘維）共同基
    於意圖為自己不法所有之概括犯意，於附表編號2所示之時
    間、地點，由甲○○（冒名王銘維）在旁負責把風（被告甲○○（冒名王銘維）涉案部分，詳參甲○○（冒名王銘維）
    無罪部分之敘述）被告乙○○持自備鑰匙1支，竊取如附表
    編號2所示之不詳車牌號碼之機車1部，認被告乙○○涉犯刑
    法第320條第1項竊盜罪云云。按犯罪事實，應依證據認定之
    ，無證據不得認定其犯罪事實，又不能證明被告犯罪者，應
    諭知無罪之判決，刑事訴訟法154條第2項、第301條第1項分
    別定有明文。又刑事訴訟法第156條第2項規定，被告之自白
    或共犯之自白，不得作為有罪判決之唯一證據，仍應調查其
    他必要之證據，以察其是否與事實相符。經查，被告乙○○
    涉犯附表編號2之竊盜犯行，除據被告乙○○於偵、審中之
    自白及共犯甲○○（冒名王銘維）之自白外，各該案之被害
    人之姓名、年籍均不詳，無從查悉被害之情節是否與被告乙○○、共犯乙○○自白相合，又查無其他任何證據足以證明
    確有被告乙○○自白之犯罪事實存在，是依刑事訴訟法第
    156條第2項規定，被告乙○○所涉附表編號2所示之竊盜部
    分，自不得在查無其他任何證據之情形下，僅以被告乙○○
    、共同被告甲○○（冒名王銘維）之自白，作為認定其有罪
    判決之唯一憑據，惟公訴人認此部分之犯行，與被告乙○○
    前揭論罪科刑之竊盜犯行間，具有連續犯之裁判上一罪關係
    ，爰不另為無罪之諭知。
貳、無罪部分：
一、公訴意旨另以：被告甲○○（冒名王銘維）與乙○○共同基
    於意圖為自己不法所有之概括犯意聯絡，於附表編號1至3所
    示之時間、地點，竊取如附表1至3所示戊○○等人之財物，
    認被告甲○○涉犯刑法第320條第1項竊盜犯行。
二、按犯罪事實，應依證據認定之，無證據不得認定其犯罪事實
    ；又不能證明被告犯罪者，應諭知無罪之判決，刑事訴訟法
    第154條第2項、第301條第1項分別定有明文。次按刑事訴訟
    法第156條第2項規定，被告或共犯之自白不得作為有罪判決
    之唯一證據，仍應調查其他必要之證據，以察其是否與事實
    相符，其立法意旨乃在防範被告或共犯自白之虛擬致與事實
    不符，故對自白在證據上之證明力加以限制，明定須藉補強
    證據以擔保其真實性。而所謂補強證據，則指除該自白或不
    利於己之陳述本身之外，其他足以證明自白之犯罪事實確具
    有相當程度真實性之證據而言，雖所補強者，非以事實之全
    部為必要，但亦須因補強證據與自白之相互利用，足使犯罪
    事實獲得確信者，始足當之，有最高法院92年台上字第2748
    號、第6664號判決可資參照。復按認定犯罪事實應依證據，
    為刑事訴訟法所明定，故被告否認犯罪事實所持之辯解，縱
    屬不能成立，仍非有積極證據足以證明其犯罪行為，不能遽
    為有罪之認定，最高法院30年上字第1831號判例可資參照。
三、公訴人認被告甲○○（冒名王銘維）涉犯前揭附表編號1竊
    盜之犯行，無非係以證人戊○○證述伊之零錢包於附表編號
    1所示時、地遭竊，及戊○○出具之贓物認領保管收據1紙為
    論據；就附表編號2竊盜犯行，無非係以被告甲○○（冒名
    王銘維）之自白為憑據；另就附表編號3犯行，無非係以在
    乙○○住處扣得GPLUS牌G 903型行動電話1支為據。訊據被
    告甲○○（冒名王銘維）堅決否認有何前揭附表1、3竊盜犯
    行。並辯稱：伊並未與乙○○一同行竊附表編號1、3之財物
    等語。經查：
  (一)證人戊○○所有如附表編1號所示之零錢袋1只、
    健保卡各1張於93年10月13日下午6時30分許在高雄縣鳳山市
    ○○路291號家樂福大賣場停車場，放置在其所有機車置物
    箱內遭竊等情，業據證人戊○○證述明確，並有贓物認領保
    管收據1紙在卷可稽，惟共同被告乙○○亦供稱：被告甲○○並未與伊一起前去竊取前揭附表編號1所示之物等語，而
    證人戊○○之前揭證述亦僅能證明其所有之如附表編號1所
    示之物遭竊，尚不足以證明該物係被告甲○○所竊取的。又
    附表編號3之竊盜犯行，被告甲○○雖供稱其於當日有去高
    雄縣茄萣鄉某住宅等語，然證人即共同被告乙○○證稱：附
    表編號3之竊盜行為係伊1人所為，伊係到伊母親友人住處，
    詳細地址，伊不知道，伊都叫那人阿姨，係伊趁她不注意時
    ，將手機拿走的，而被告甲○○並未參與竊取等語，則尚難
    以被告甲○○當天有去茄萣鄉及扣案之行動電話1支等情，
    即遽認被告甲○○有與乙○○共同為附表編號3之竊盜犯行
    。
  (二)另就附表編號2所示之竊盜犯行，除據共同被告乙○○於偵
    、審中之自白及被告甲○○（冒名王銘維）之自白外，各該
    案之被害人之姓名、年籍均不詳，無從查悉被害之情節是否
    與被告甲○○（冒名王銘維）、共同被告乙○○之自白相合
    ，又查無其他任何證據足以證明確有被告王銘維（冒名甲○○）自白之犯罪事實存在，是依刑事訴訟法第156條第2項規
    定，被告王銘維所涉附表編號2所示之竊盜部分，自不得在
    查無其他任何證據之情形下，僅以被告或共同正犯之自白，
    作為認定其有罪判決之唯一憑據。
  (三)綜上所述，公訴人所舉之證據不足以證明被告王銘維（冒名
    甲○○）犯罪，此外本院復查無其他積極證據證明被告王銘
    維（冒名甲○○）確有公訴人所指之前揭竊盜犯行，揆諸前
    揭規定及說明，既無積極積證據足資認定被告甲○○（冒名
    王銘維）有上開犯行，不能證明被告犯罪，依法應諭知無罪
    之判決。
據上論斷，應依刑事訴訟法第299條第1項前段、第301條第1項，
刑法第28條、56條、第320條第1項、第325條第1項、第51第5款
，罰金罰鍰提高標準條例第1條前段，判決如主文。
本案經檢察官丁○○到庭執行職務。
中　　華　　民　　國　　94　　年　　3 　　月　　31　　日
                  刑事第十三庭  審判長法　官  何秀燕
                                　　  法  官  楊智守
                                    　法  官  陳月雯
以上正本證明與原本無異。
如不服本判決，應於判決送達後10日內，向本院提出上訴狀。
中　　華　　民　　國　　94　　年　　3 　　月　　31　　日
                                      書記官  林佳蓉
附錄本案論罪科刑法條全文：
刑法第三百二十條第一項：’
意圖為自己或第三人不法之所有，而竊取他人之動產者，為竊盜
罪，處五年以下有期徒刑、拘役或五百元以下罰金。
意圖為自己或第三人不法之利益，而竊佔他人之不動產者，依前
項之規定處斷。
前二項之未遂犯罰之。
刑法第三百二十五條第一項：
意圖為自己或第三人不法之所有，而搶奪他人之動產者，處六月
以上五年以下有期徒刑。
附表：
┌─┬────┬──────┬───┬─────────┐
│編│犯罪時間│犯罪地點及手│被害人│搶得財物(新台幣)　│
│號│　　　　│法　　　　　│　　　│　　　　　　　　　│
│  │        │            │      │                  │
│　│        │            │      │                  │
│  │        │            │      │                  │
│  │        │            │      │                  │
├─┼────┼──────┼───┼─────────┤
│1 │93年10月│高雄縣鳳山市│戊○○│竊取戊○○所有之黑│
│　│13日18時│林森路291號 │　　　│色亮片零錢袋1只　 │
│　│30分許　│（家樂福大賣│　　　│、身分證、IC健保卡│
│　│　　　　│場）停車場，│　　　│各1張。　　　     │
│　│　　　　│開啟戊○○所│　　　│　　 　　　　　　 │
│　│　　　　│有之機車置物│　　　│　　　　　　　　　│
│　│　　　　│箱，趁無人注│　　　│　　　　　　　　　│
│　│　　　　│意之際，徒手│　　　│　　　　　　　　　│
│　│　　　　│竊取之。　　│　　　│　　　　　　　　　│
│　│　　　　│　　　　　　│　　　│　　　　　　　　　│
├─┼────┼──────┼───┼─────────┤
│2 │93年11月│高雄縣岡山鎮│不詳　│不詳車號之機車1輛 │
│　│20日上午│南與一路與南│　　　│。                │
│　│9時許　 │光路口公園，│　　　│　　　　　　　　  │
│　│　　　　│由王銘維把風│　　　│　　　　　　　　　│
│　│　　　　│，乙○○持自│　　　│　　　　　　　　　│
│　│　　　　│備鑰匙，下手│　　　│　　　　　　　　　│
│　│　　　　│竊取不詳車號│　　　│　　　　　　　　　│
│　│　　　　│之機車一輛後│　　　│　　　　　　　　　│
│　│　　　　│，再沿途尋找│　　　│　　　　　　　　　│
│　│　　　　│作案目標。　│　　　│　　　　　　　　　│
│　│　　　　│　　　　　　│　　　│　　　　　　　　　│
│　│　　　　│　　　　　　│　　　│　　　　　　　　　│
│  │        │            │      │　　　　　　　　　│
├─┼────┼──────┼───┼─────────┤
│3 │93年11月│高雄縣茄萣鄉│不詳　│GPLUS牌G903型行動 │
│　│30日17時│下茄萣乙○○│　　　│電話一支（序號3545│
│　│許　　　│之母之友人住│　　　│00000000000）     │
│　│　　　　│處，趁無人注│　　　│　                │
│　│　　　　│意之際，由吳│　　　│　                │
│　│　　　　│木仁徒手竊取│　　　│　                │
│　│　　　　│之。　　　　│　　　│　                │
│　│　　　　│　　　　　　│　　　│　　　　　　　　　│
│　│　　　　│　　　　　　│　　　│　　　　　　　　　│
│  │        │            │      │　　　　　　　　　│
│  │        │            │      │　　　　　　　　　│
│  │        │            │      │　　　　　　　　　│
│  │        │            │      │                  │
│  │        │            │      │                  │
├─┼────┼──────┼───┼─────────┤
│4 │93年11月│高雄市三民區│丙○○│皮包、現金新臺幣50│
│　│20日13　│十全路與吉林│　　　│00元、寶雅紅利卡  │
│　│時許　　│街交岔路口，│　　　│　(編號00000000000│
│　│　　　　│王銘維騎乘機│　　　│9) 一張           │
│　│　　　　│車後載乙○○│　　　│　　　　　　　    │
│　│　　　　│，自丙○○臨│　　　│　　　　　　　　　│
│　│　　　　│面而來，再繞│　　　│　　　　　　　　　│
│　│　　　　│至丙○○後方│　　　│　　　　　　　　　│
│　│　　　　│，由乙○○下│　　　│　　　　　　　　　│
│　│　　　　│手行搶。　　│　　　│　　　　　　　　　│
│  │        │            │      │　　　　　　　　　│
├─┼────┼──────┼───┼─────────┤
│5 │93年11月│高雄縣鳳山市│己○○│紅色皮包、OKWAP手 │
│　│27日22　│公園2街85號 │　　　│機1支、WORKING H  │
│　│時30分　│前，由王銘維│　　　│OUSE牌摺疊皮夾、　│
│　│許　　　│騎乘機車後　│　　　│郵局提款卡1張、　 │
│　│　　　　│載乙○○，　│　　　│現金1000元、自強號│
│　│　　　　│尾隨己○○　│　　　│火車預售票1張、百 │
│　│　　　　│，由乙○○　│　　　│事達影視五甲店會員│
│　│　　　　│下手行搶。　│　　　│卡、機車駕照各1張 │
│　│　　　　│　　　　　　│　　　│　　　　　        │
│  │        │            │      │　                │
│  │        │            │      │                  │
├─┼────┼──────┼───┼─────────┤
│6 │93年11月│高雄市前鎮區│庚○○│手提袋1個（內有教 │
│　│28日20　│崗山中街與公│　　　│教科書3本、無敵C  │
│　│時許　　│正路交岔路口│　　　│D-818型影音學習機 │
│　│　　　　│，王銘維騎乘│　　　│1台）。　　　　　 │
│　│　　　　│機車後載吳木│　　　│　　　　　　　　　│
│　│　　　　│仁，由乙○○│　　　│　　　　　　　　　│
│　│　　　　│自庚○○右後│　　　│　　　　　　　　　│
│　│　　　　│方行搶。　　│　　　│　　　　　　　　　│
│　│　　　　│　　　　　　│　　　│　　　　　　　　　│
├─┼────┼──────┼───┼─────────┤
│7 │93年11月│高雄縣茄萣鄉│李依珍│皮包1個（內有MOT  │
│　│30日上午│頂漁路福宮前│　　　│OROLA牌V290型行動 │
│　│11時30分│，由王銘維騎│　　　│電話1支、鑰匙1串、│
│　│許　　　│乘機車後載吳│　　　│硬幣10元2個）　   │
│　│　　　　│木仁，由吳木│　　　│　　　　　　　　　│
│　│　　　　│仁下手行搶　│　　　│　　　　　　　　　│
└─┴────┴──────┴───┴─────────┘
